臺灣臺中地方法院交通事件裁定　　　　 96年度交聲字第935號
原處分機關　交通部公路總局臺中區監理所臺中市監理站
異　議　人
即受處分人　甲○○
代　理　人　乙○○
上列受處分人因違反道路交通管理處罰條例案件，對於交通部公
路總局臺中區監理所臺中市監理站民國96年8月22日所為之處分
（裁監稽違字第裁61-GD0000000號），聲明異議，本院裁定如下
：
    主  文
原處分關於裁處罰鍰新臺幣肆萬伍仟元部分撤銷。
    理  由
一、原處分意旨係以：異議人即受處分人甲○○騎乘車牌號碼JG
    J—688號重型機車，於民國96年4月30日凌晨0時45分許，在
    臺中市○區○○路30號，因「酒後駕車經警方送醫院抽血酒
    測值換算為1.36mg/l（肇事無人受傷）」違規，經臺中市警
    察局第三分局合作派出所以中市警交字第GD0000000號舉發
    違反道路交通管理事件通知單，依違反道路交通管理處罰條
    例第三十五條第一項第一款予以舉發，違規單通知聯由警方
    交付，異議人係由其父乙○○於96年8月22日至站代為簽收
    裁監稽違字第裁61-GD0000000號裁決書，同時遞狀異議，前
    開裁決書處最低罰鍰罰鍰新臺幣（下同）45,000元，並吊扣
    駕駛執照12個月，施以道安講習，逾期則依裁決書處罰主文
    欄規定裁處，本站之裁罰係參閱交通部95年7月17日交路字
    第0950006986號等函示，按警方舉發之違規事實裁處等語。
二、本件異議意旨略以：異議人酒後駕車，業經臺灣臺中地方法
    院檢察署為緩起訴處分確定，原處分機關裁處罰鍰部分，有
    違不二罰之規定，請求撤銷科處罰鍰之處分等語。
三、按汽車駕駛人，駕駛汽車經測試檢定有酒精濃度超過規定標
    準之情形者，處新臺幣一萬五千元以上六萬元以下罰鍰，並
    當場移置保管該汽車及吊扣其駕駛執照一年；因而肇事致人
    受傷者，並吊扣其駕駛執照二年；致人重傷或死亡者，吊銷
    其駕駛執照，並不得再考領，道路交通管理處罰條例第三十
    五條第一項第一款定有明文。次按一行為同時觸犯刑事法律
    及違反行政法上義務者，依刑事法律處罰之。但其行為應處
    以其他種類行政罰或得沒入之物而未經法院宣告沒收者，亦
    得裁處之；前項行為如經不起訴處分或為無罪、免訴、不受
    理、不付審理之裁判確定者，得依違反行政法上義務規定裁
    處之，行政罰法第二十六條亦有明文。再按被告所犯為死刑
    、無期徒刑或最輕本刑三年以上有期徒刑以外之罪，檢察官
    參酌刑法第五十七條所列事項及公共利益之維護，認以緩起
    訴為適當者，得定一年以上三年以下之緩起訴期間為緩起訴
    處分，其期間自緩起訴處分確定之日起算；又被告於緩起訴
    期間內，有下例情形之一者，檢察官得依職權或依告訴人之
    聲請撤銷原處分，繼續偵查或起訴：(一)於期間內故意更犯有
    期徒刑以上之罪，經檢察官提起公訴者；(二)緩起訴前，因故
    意犯他罪，而在緩起訴期間內受有期徒刑以上刑之宣告者；
    (三)違背第二百五十三條之二第一項各款之應遵守或履行事項
    者；刑事訴訟法第二百五十三條之一第一項、第二百五十三
    條之三第一項分別定有明文。是被告經檢察官為「緩起訴處
    分」者，於「緩起訴」之猶豫期間內，其最後是否會被檢察
    官提起公訴，猶懸而未定，意即「緩起訴」處分於猶豫期間
    內尚未具有實質之確定力，檢察官於期間內可對被告繼續觀
    察，此時若被告顯無反省警惕之情或根本欠缺反省警惕之能
    力，檢察官得依職權或依告訴人之聲請，將被告「緩起訴處
    分」撤銷。而行政罰法第二十六條規定之「一事不二罰」原
    則，係指應受行政罰之行為如經不起訴處分或為無罪、免訴
    、不受理、不付審理之裁判「確定」者，始得依違反行政法
    上義務規定裁處之，並未明文包括「緩起訴處分」在內，雖
    「緩起訴處分」確定時，被告可免於刑事訴追，與受「不起
    訴處分」之效果相同，行政罰法第二十六條第二項解釋上亦
    應包括「緩起訴處分」在內，但依據該規定之立法意旨，亦
    必須待「緩起訴處分」實質確定時，被告才終局地確定免於
    受刑事訴追，原處分機關始得為行政裁罰；亦即在緩起訴期
    間內（即猶豫期間期滿前），該緩起訴處分若經撤銷，被告
    尚有受刑事訴追、處罰之可能，此時原處分機關若依法為行
    政裁決，無異將使受處分人有同時遭受行政處罰及刑事訴追
    之危險，顯與行政罰法第二十六條規定之立法意旨相悖。
四、汽車（含機車）駕駛人因酒精濃度超過規定標準，經裁判確
    定處以罰金低於本條例第九十二條第三項所訂最低罰鍰基準
    規定者，應依本條例裁決繳納不足最低罰鍰之部分，道路交
    通管理處罰條例第三十五條第八項定有明文。而自行政罰法
    第二十六條規定之立法意旨，並參酌道路交通管理處罰條例
    第三十八條第八項規定之旨趣，應認為就緩起訴處分中已為
    「金錢給付」之部分，既已經對被告財產產生不利之結果，
    且此結果之所生，亦係出於同一酒後駕車之行為，評價上已
    產生實質刑罰之效果，此時原處分機關不得再就此金錢給付
    之範圍，再為重複之處罰，以免使行為人產生雙重之財產損
    害（臺灣高等法院臺中分院96年度交抗字第287號裁定可資
    參照）。又同時觸犯刑事法律及違反行政法上義務規定之行
    為，行政機關得否科以與刑罰相類之行政罰處罰，除上述關
    於「金錢給付」之部分外，餘應視該行為之刑事訴追或審判
    程序終局結果而定，在刑事訴追、審判程序尚未終局確定前
    ，行政機關自不得逕予裁罰，僅關於沒入或其他種類行政罰
    ，因兼具維護公共秩序之作用，為達行政目的，行政機關仍
    得併予裁處，又此所稱「其他種類行政罰」，係指違反行政
    法上之義務應受「裁罰性」之「不利處分」而言，依行政罰
    法第二條規定，自應包括限制或禁止行為之吊扣證照處分在
    內。
五、經查：本件異議人於前開時地因酒後騎乘重機車，經抽血測
    試血液中酒精濃度值超過規定之標準，經警舉發「酒後駕車
    」違規之事實，此有臺中市警察局第三分局合作派出所中市
    警交字第GD0000000號舉發違反道路交通管理事件通知單在
    卷可稽，異議人對此亦不爭執，則異議人酒後駕車違規事證
    明確，應堪認定。又異議人因酒後駕車之同一事實，經臺灣
    臺中地方法院檢察署檢察官於96年7月4日以96年度偵字第15
    779號為緩起訴處分，緩起訴期間為一年，異議人並應於收
    受執行緩起訴處分命令通知書之日起一個月內，向國庫支付
    60,000元，此有臺灣臺中地方法院檢察署檢察官96年度偵字
    第15779號緩起訴處分書在卷為憑。本件緩起訴處分之確定
    時間為96年7月18日，緩起訴期間為一年，迄於97年7月17日
    該緩起訴處分始實質確定。揆諸前開說明，該緩起訴處分究
    是否期滿而告確定，或曾經撤銷後，經法院判決無罪、免訴
    、不受理、不付審理確定等各情，均攸關原處分機關得否對
    於異議人上揭酒後駕車之行為進行行政裁處之程序，合應由
    原處分機關依職權予以調查認定，且必待有行政罰法第二十
    六條第二項規定之情形，方得進行裁處。本件異議人酒後駕
    車之違規行為既已受向國庫支付60,000元之緩起訴處分命令
    在先，且該項命令內容係屬上述之「金錢給付」者，則依前
    揭說明，該60,000元之金錢給付，評價上已產生實質刑罰之
    效果，此時原處分機關不得再就此金錢給付之範圍，再為重
    複之處罰，詎原處分竟於此金錢給付範圍內（該金額大於原
    處分所為裁罰之金額），再對異議人為不利之裁罰，難謂合
    法。是以本件異議為有理由，應由本院將原處分關於裁處罰
    鍰部分撤銷。至於異議人違反道路交通管理處罰條例第三十
    五條第一項第一款經原處分機關裁處吊扣駕駛執照12個月處
    分部分，因該吊扣駕照處分係行政罰法第二條規定之其他種
    類行政罰，已如前述，行政機關本得依同法第二十六條第一
    項但書予以裁處，且本件受處分人亦僅就罰鍰部分異議，對
    吊扣駕照部分並無異議，均此敘明。
據上論斷，應依道路交通案件處理辦法第二十條前段，裁定如主
文。
中　　華　　民　　國　　96　　年　　9 　　月　　21　　日
                  交通法庭    法  官  巫淑芳
上正本證明與原本無異。
如不服本裁定應於送達後五日內向本院提出抗告狀。
                              書記官  王麗麗
中　　華　　民　　國　　96　　年　　9 　　月　　21　　日
